臺灣臺北地方法院民事裁定             100年度財管字第40號
    聲  請  人  上海商業儲蓄銀行股份有限公司
    法定代理人  邱怡仁
    代  理  人  陳韻如
    被繼承人    莊恭滄
上列聲請人聲請為被繼承人莊恭滄選任遺產管理人事件，本院裁
定如下：
    主  文
指定黃玉蘭（身分證字號：Ｚ000000000號）為被繼承人莊恭滄之
遺產管理人。
准對被繼承人莊恭滄（男、民國○○年○月○日生，身分證統一編號
：Ｚ000000000號、生前最後住所：台北市○○區○道路42巷24號
4樓，於民國94年3月6日死亡）之繼承人為承認繼承之公示催告
。
被繼承人之大陸地區以外之繼承人，應自前項公示催告最後登載
新聞紙之日起，一年內承認繼承；其大陸地區之繼承人，應自被
繼承人死亡之日（即日）起三年內以書面向本院為繼承之表示，
上述期限屆滿，無繼承人承認繼承時，被繼承人之遺產，於清償
債權，並交付遺贈物後，如有剩餘即歸屬國庫。
聲請人應於本裁定確定之日起貳拾日內將本裁定登載公報、新聞
紙或其他相類之傳播工具，並將登載證據檢送本院，逾期視為撤
回公示催告之聲請。
程序費用新台幣壹千元由被繼承人之遺產負擔。
    理  由
一、按繼承開始時，繼承人有無不明，而無親屬會議或親屬會議
    未於一個月內選定遺產管理人者，利害關係人得聲請法院選
    任遺產管理人，並由法院依公示催告程序，定六個月以上之
    期限，公告繼承人，命其於期限內承認繼承，民法第 1177
    條、第 1178 條第 1 項、第 2 項規定甚明。又大陸地區人
    民繼承台灣地區人民之遺產，應於繼承開始起三年內以書面
    向被繼承人住所地之法院為繼承之表示，逾期視為拋棄其繼
    承權，台灣地區與大陸地區人民關係條例第 66 條第 1 項
    亦有明文。
二、本件聲請意旨略以：被繼承人莊恭滄於民國  94 年 3 月 6
    日死亡，因配偶、第一、二、三順位之法定繼承人均已拋棄
    繼承，是否仍有應繼承之人不明；而第三人銓億企業股份有
    限公司向聲請人借款 1350 萬元，而被繼承人為連帶保證人
    ，因第三人未依約清償，爰依民法第 1177 條及第 1178 條
    第  2 項規定，繼承開始時，繼承人有無不明，而無親屬會
    議或親屬會議未於一個月內選定遺產管理人者，利害關係人
    得聲請法院選任遺產管理人，並為公示催告，爰聲請鈞院選
    任黃玉蘭為被繼承人之遺產管理人等語。
三、經查，聲請人主張之事實，業據借據、戶籍謄本、本院家事
    法庭通知等件為證，堪信屬實。又本件被繼承人莊恭滄自94
    年 3 月 6 日死亡迄今顯逾民法第 1177 條所定一個月時間
    ，其間既無親屬會議選任之遺產管理人向聲請人為處理債務
    之表示，依通常情形，可認聲請人主張無親屬會議或即有親
    屬會議亦無選任遺產管理人之事實為真。故依首揭法條規定
    ，除已聲明拋棄繼承之繼承人外是否尚有其他繼承人不明時
    ，自得由利害關係人提出聲請指定遺產管理人並為承認繼承
    之公告。而據聲請人推薦黃玉蘭為被繼承人之遺產管理人，
    該員係土地登記代理人，此有土地登記專業代理人證書影本
    一份在卷可憑，業向本院陳報願任遺產管理人聲明書，具有
    擔任本件遺產管理人之意願與能力，爰依法為被繼承人莊恭
    滄聲請選任黃玉蘭為遺產管理人且為承認繼承之公示催告。
四、按公示催告之公告，應黏貼於法院之公告處，並登載於公報
    、新聞紙或其他相類之傳播工具。前項登載公報、新聞紙或
    其他相類之傳播工具之日期或期間由法院定之。聲請人未依
    前項規定登載者，視為撤回公示催告之聲請。民法第1179條
    第1項第3款、民事訴訟法第542 條定有明文。本院既准對於
    被繼承人莊恭滄之繼承人為承認繼承之公示催告，爰併依上
    開規定裁定如主文第四項所示。
五、依非訟事件法第 157 條，裁定如主文。
中    華    民    國   100    年    7     月    21    日
                    家事法庭法      官  彭南元
以上正本係照原本作成。
如對本裁定抗告，須於裁定送達後10日之不變期間內，向本院提
出抗告狀。
中    華    民    國   100    年    7     月    21    日
                            法院書記官  尹遜言